【裁判字號】    88,交上易,70
【裁判日期】    890106
【裁判案由】    過失致死等
【裁判全文】
臺灣高等法院高雄分院刑事判決                    八十八年度交上易字第七號
    上  訴  人  台灣屏東地方法院檢察署檢察官
    上  訴  人
    即  被  告  丙○○
    選任辯護人  楊焜義
右上訴人因被告過失致死案件，不服台灣屏東地方法院八十七年度交訴字第一三六號
中華民國八十七年十二月廿二日第一審判決（起訴案號：台灣屏東地方法院檢察署八
十七年度偵字第三○一四號），提起上訴，本院判決如左：
    主      文
原判決撤銷。
丙○○無罪。
    理      由
一、公訴意旨略以：被告丙○○並未考領有小型車駕駛執照，竟於八十七年二月五日
    上午駕駛車號Ｐ三－三一四九號自小客車上路沿高雄縣內門鄉○○道路由南化往
    旗山方向行駛，於當日上午十時三十分許，途經內門鄉內門六十五號前方約五、
    六十公尺之坡路時，本應注意汽車行經坡路時，應減速慢行，作隨時停車之準備
    ，以防止危險事故之發生，而依當時之客觀情形之下，並無不能注意之情事，仍
    貿然以時速七十多公里之高速疾駛，適有溫秀中駕駛車號ＷＮ－三一四九號自小
    客車附載其妻甲○○、其父乙○○、其母溫劉進女及其子溫誌皇，沿上開道路由
    旗山由往南化方向行駛，行經該道路六十五號前亦疏未注意在遵行車道內行駛，
    貿然將小客車駛入對向車道，丙○○甫上坡完畢，突然見對方駛入其車道，因其
    車速過快，不及反應以致閃煞不及而撞及溫秀中所駕駛之自小客車，致溫秀中受
    有前額骨骨折、頭骨骨折併腦挫傷出血之傷害，經送醫急救後於同日十一時二十
    分許不治死亡，乙○○受有左側肋骨骨折、脾臟破裂，溫劉進女受有右骨骨折
    合併腦神經損傷、左轉子下骨折，溫誌皇則受有左股骨幹骨折之傷害，因認被告
    丙○○涉嫌過失致死、過失傷害罪嫌云云。
    理      由
一、訊據被告丙○○固坦承於右揭時地無照及以時速七十公里之速度行駛而發生車禍
    致被害人溫秀中死亡及致被害人乙○○、溫劉進女、溫誌皇受傷等情不諱，惟否
    認有過失，辯稱伊當時行經肇事路段為上坡，原行駛於外側車道，上坡後約五十
    公尺外突見告訴人等所乘坐之車輛行駛至伊車道內，伊即避丁至內側車道並煞車
    ，告訴人之車輛見伊車後即又欲駛回自己車道，結果致二車相撞於伊車道之內側
    車道等語。
二、經查肇事路段限速為六十公里，在被告行駛方向為坡段窪地，上坡後可看到肇事
    地點，距離約五十公尺，告訴人行駛方向則為彎道，雙方之視線距離均有限，告
    訴人行駛之方向因有賣菜，很多停車佔用車道，死者溫秀中可能會往右偏等情，
    業經處理現場之警員劉永榮證述在卷，並有道路交通事故調查報告表在卷可按，
    肇事現場亦經原審勘驗無誤，有勘驗筆錄附卷可稽，另據告訴人甲○○、乙○○
    亦均稱當時溫秀中之車速約五、六十公里，因內車道有車，所以往左靠，有壓到
    雙黃線等情（相驗卷第四頁反面、第八頁反面、本院卷第卅二頁正面、四十九頁
    正面），而依道路交通事故調查報告表之事故現場圖及肇事現場照片所示，肇事
    路段為四線道，中設雙向禁止超車線，路面潮濕，被告在撞擊之前在其遵行車道
    內遺有二道煞車痕，各為七．四公尺，七．二公尺，兩車撞及後，車輛毀損所殘
    留之車前塑膠碎片、車燈玻璃碎片，大多集中散落分佈於被告車道內之被告自小
    客車左前方處，堪認溫秀中確有將其小客車駛入對向被告之車道無疑，告訴人等
    嗣稱伊方車輛未行駛於被告車道內，尚與實情有殊，足證原告所辯係告訴人之行
    車至其車道可堪認定。復核肇事路段限速為六十公里，被告在上坡後能見到告訴
    人之車輛時僅有五十公尺之距離，而雙方均在時速五十公里以上，均已如前述，
    則依汽車行駛距離及反應距離一覽表、一般公路汽車煞車距離、行車速度對照表
    計算，時速以限速之六十公里計算，其反應距離為一二．四八公尺，煞車距離為
    一七．九公尺（均以瀝青、新築、潮濕路面計算），雙方如均及時反應，仍須六
    ○．七六公尺之距離，始能煞停避免二車相撞，是本件被告依現況縱依限速行駛
    ，亦無從避免車禍之發生，故其是否超速已與過失認定無涉。且雖被告稱伊車速
    約為時速七十公里，然據當時天雨路濕及被告之煞車痕長度七．二公尺及七．四
    公尺等情狀，依一般公路汽車煞車距離、行車速度對照表計算結果，被告煞車前
    之車速應為時速卅五至四十公里，足證被告於上坡路段應已有減速行駛及見告訴
    人之車輛時已有煞車之行動，而被告自始至終均遵行於其車道內行駛，且於察覺
    溫秀中貿然將其自小客車駛入被告之對向車道情狀，即已採取防避措施緊急煞車
    ，惟仍煞避不及（此有其於撞及前現場所遺有之二道煞車痕足稽），又參以被告
    所駕之小客車停止在兩車毀損所殘留之車前塑膠碎片、車燈玻璃碎片右側位置，
    堪認兩車之撞及點應即在被告自小客車之前方處，被告是時車速應已減速近煞停
    狀態，則其對原告所受之傷害結果，已不具任何加重之原因力；自無從以被告自
    承車速為時速七十公里而為被告不利之認定。又被告雖坦承無駕駛執照僅領有學
    習駕照而單獨駕駛自小客車，惟本件肇事路段係雙向禁止車輛跨越行駛並不得超
    車，詎溫秀中竟貿然將其自小客車駛入被告之對向車道行駛致生行車事故，堪認
    該事故之發生實已超出正常合理人所得預期之範圍，則被告縱具備純熟之駕駛技
    術，領有駕駛執照，且遵速行駛，實仍未足以防免本件行車事故之發生，況被告
    已盡力採取將車輛減速至煞停狀態之緊急措施，足認被告之無駕駛執照與被害人
    所受之傷害間並無相當因果關係，則其就本件行車事故並無肇事之因素存在，該
    事故端肇因於溫秀中未遵行於車道內行駛，貿然將其自小客車駛入被告之對向車
    道所致，被告超速及無照駕駛車輛，雖涉違規，係屬行政處罰之問題，核與本件
    車禍之發生並無因果關係，本件經送台灣省高屏澎區車輛行車事故鑑定委員會及
    台灣省車輛行車事故覆議鑑定委員會鑑定結果，亦均認被告無肇事因素，有上開
    二委員會函附本院卷可按。此外，復查無其他證據足資證明被告就本件行車事故
    具有有責之原因事實存在，並與其所受損害間存有相當之因果關係，則堪認被告
    前開所辯應屬可採，就本件行車事故既無肇事之原因存在，自應為被告有利之認
    定。
三、綜上所述，本件肇事，既非被告所能注意而防範，自無從令被告負過失刑責。原
    審不查，以被告超速而認被告應負過失之責，而科以刑罰，即有誤認，公訴人應
    告訴人之聲請上訴認原審量刑過輕為無理由，被告上訴否認犯罪有為理由，應由
    本院予以撤銷，改諭知無罪之判決。
據上論結，依刑事訴訟法第三百六十九條第一項前段、第三百六十四條、第三百零一
條第一項判決如主文。
本案經檢察官林應華到庭執行職務。
中    華    民    國     八十九     年       一       月     六         日
                              臺灣高等法院高雄分院刑事第五庭
                                  審判長法官  吳水木
                                        法官  陳朱貴
                                        法官  惠光霞
右正本證明與原本無異。
不得上訴。
                                      書記官  彭筱瑗
中    華    民    國 八十九     年       一       月     十         日
                                                                        Ｂ


司法院資訊處製作；財團法人民間司法改革基金會備份。
